臺灣新北地方法院刑事判決
111年度訴字第974號
公  訴  人  臺灣新北地方檢察署檢察官
被      告  賈玉鵬


上列被告因傷害案件，經檢察官提起公訴（110年度偵字第38189
號），本院判決如下：
    主  文
賈玉鵬犯傷害罪，處拘役參拾日，如易科罰金，以新臺幣壹仟元
折算壹日。
    事  實
一、賈玉鵬於民國110年8月2日8時21分許，因騎乘機車與葉明華
    發生爭執，竟基於即使發生他人受傷之結果，亦不違背其本
    意之傷害不確定故意，於新北市○○區○○路000號前，趁雙方
    均騎乘機車停等紅綠燈之際，徒手抓住葉明華後頸部，將葉
    明華拉扯至路邊後放手，致葉明華倒地，並因而受有後頸多
    處挫傷之傷害。
二、案經葉明華訴由新北市政府警察局中和分局報告臺灣新北地
    方檢察署檢察官偵查起訴。
    理  由
一、訊據被告賈玉鵬矢口否認有何上開犯行，辯稱：我沒有傷害
    他的意圖，我只是把他拉到旁邊去講話云云。經查：
　㈠被告於上開時間、地點與告訴人葉明華發生爭執，並趁雙方
    均騎乘機車停等紅綠燈之際，徒手抓住告訴人，將告訴人拉
    扯至路邊後放手，致告訴人倒地，並因而受有後頸多處挫傷
    之傷害等節，業據被告於偵查及本院準備程序供承不諱，核
    與證人即告訴人於警詢及偵查中之證述相符，並有衛生福利
    部雙和醫院診斷證明書、臺灣新北地方檢察署檢察事務官勘
    驗筆錄各1份附卷可稽，此部分事實，首堪認定。
　㈡證人即告訴人於偵查中證稱：對方就將我抓倒在地抓我脖子
    甩到地上等語（見偵卷第20頁反面），核與上開診斷證明書
    記載告訴人受有後頸多處挫傷之傷害相符，堪認被告確係抓
    住告訴人後頸部無訛。
　㈢按刑法上之故意，依行為人之認識與意欲之強弱，於第13條
    第1項、第2項分為直接故意（或稱確定故意、積極故意）與
    間接故意（或稱不確定故意、消極故意、未必故意）兩種。
    前者指行為人對於構成犯罪之事實，明知並有使其發生之決
    意，進而實行該犯罪決意之行為；後者指行為人對於構成犯
    罪之事實，預見其有發生之可能，因該犯罪事實之發生不違
    背其本意，乃予容認而任其發生者而言。區分方法為凡認識
    犯罪事實，並希望其發生者為直接故意；僅有認識，無此希
    望，但其發生並不違背其本意者，為間接故意。兩種故意之
    性質、態樣既非相同，其惡性之評價即有輕重之別，自影響
    於行為人責任及量刑結果，故刑法第13條第1項、第2項分別
    予以規定。而直接故意或間接故意，其「明知」或「預見」
    乃在犯意決定之前，至於犯罪行為後結果之發生，則屬因果
    關係問題，因常受有物理作用之支配，非必可由行為人「使
    其發生」或「任其發生」。犯意之認識與犯罪之結果乃截然
    不同之概念。再者，行為人究竟係基於何種故意實行犯罪行
    為，乃個人內在之心理狀態，惟有從行為人之外在表徵及其
    行為時之客觀情況，依經驗法則審慎判斷，方能發現真實（
    最高法院110年度台上字第3266號判決參照）。本件被告自
    承職業軍人退伍，身高180公分、體重100公斤等節（見本院
    訴字卷第24頁），可見其曾受相當程度軍事訓練、身材壯碩
    ，而告訴人僅為一般身材乙節，有前開勘驗筆錄所附截圖相
    片在卷可稽，足見被告具有體型及氣力上之絕對優勢，而當
    時雙方均騎乘機車停等紅綠燈，衡情告訴人應係手握機車把
    手或需以身體平衡機車而較無防備，被告趁此之際，抓住告
    訴人後頸部拉至路邊後放手，致告訴人倒地，無論係拉扯之
    過程或突然放手使告訴人倒地，均有造成告訴人身體傷害之
    高度可能，此乃一般人之日常生活經驗所易於體察知悉之事
    ，被告身為智識思慮俱屬正常之成年人，且為職業軍人退伍
    ，斷無諉為不知之理。被告憑藉其體型及氣力上之優勢，逕
    自將告訴人自停等紅綠燈之機車上拉至路邊放手使其倒地，
    足認其出手力道甚猛，綜核告訴人遭拉扯之過程、力道、摔
    倒及所受之傷勢等節，被告行為時應有使人受傷結果，亦不
    違其本意之未必故意至明。是被告辯稱其無傷害告訴人之意
    圖，難認有據。至公訴意旨認被告主觀上係基於直接故意，
    尚有未洽，併此敘明。
　㈣綜上所述，本案事證已臻明確，被告犯行堪以認定，應依法
    論科。
二、核被告所為，係犯刑法第277條第1項之傷害罪。爰以行為人
    之責任為基礎，並審酌被告僅因上開行車糾紛而為本件犯行
    之犯罪動機，其於停等紅綠燈之際以徒手之方式為傷害犯行
    之犯罪手段，其於警詢時自稱經濟狀況勉持，並於本院審理
    時自稱目前退休，獨居等生活狀況，其先前並無任何論罪科
    刑紀錄，可見品行尚可，其自稱大學畢業之智識程度，其與
    告訴人並不相識，竟仍為上開犯行，並造成告訴人受有上開
    傷害之犯罪所生損害，其否認犯行，且未與告訴人達成和解
    或賠償其損害之犯後態度等一切情狀，量處如主文所示之刑
    ，並諭知如易科罰金之折算標準，以示懲儆。
三、公訴意旨以被告另有毆打告訴人眼部之行為，因認被告此部
    分亦涉犯刑法第277條第1項之傷害罪嫌云云。惟被告堅詞否
    認有毆打告訴人眼部之行為，是此部分僅告訴人單一指訴，
    別無其他證據可為補強，復與上開診斷證明書記載後頸多處
    挫傷之傷害不符，是被告有無毆打告訴人眼部之行為，即非
    無疑。綜上，檢察官提出之證據，尚不足以證明被告確有此
    部分傷害之犯行。惟此部分若成立犯罪，與前揭認定有罪之
    傷害犯行，具有接續犯之實質上一罪關係，爰不另為無罪之
    諭知。
據上論斷，應依刑事訴訟法第299條第1項前段，判決如主文。
本案經檢察官陳建良提起公訴，檢察官王佑瑜到庭執行職務。　
中　　華　　民　　國　　111 　年　　12　　月　　7 　　日
                  刑事第十二庭  審判長法  官  陳正偉
                                      法  官  鄭淳予
                                      法  官  陳志峯峯
以上正本證明與原本無異。
如不服本判決應於收受送達後20日內向本院提出上訴書狀，並應
敘述具體理由；其未敘述上訴理由者於上訴期間屆滿後20日內向
本院補提理由書（均須按他造當事人之人數附繕本）「切勿逕送
上級法院」。
                                      書記官  喻誠德
中　　華　　民　　國　　111 　年　　12　　月　　7 　　日
附錄本案論罪科刑法條全文：
刑法第277條
傷害人之身體或健康者，處五年以下有期徒刑、拘役或五十萬元
以下罰金。
犯前項之罪，因而致人於死者，處無期徒刑或七年以上有期徒刑
；致重傷者，處三年以上十年以下有期徒刑。